臺灣彰化地方法院刑事判決
111年度金訴字第144號
公  訴  人  臺灣彰化地方檢察署檢察官
被      告  陳科翰


上列被告因違反洗錢防制法等案件，經檢察官提起公訴（111年
度偵字第5576號、第6111號、第6453號），及移送併辦（111年
度偵字第8338號、第9839號），本院判決如下：
    主  文
陳科翰幫助犯洗錢防制法第十四條第一項之洗錢罪，處有期徒刑
伍月，併科罰金新臺幣参萬元，罰金如易服勞役，以新臺幣壹仟
元折算壹日。
    犯罪事實
一、陳科翰明知金融帳戶資料係供特定人使用之重要理財、交易
    工具，關係特定人財產、信用之表徵，主觀上可預見若任意
    提供金融帳戶存摺、網路銀行帳號及密碼等資料予不詳他人
    ，將為不法分子持之用來掩飾或隱匿特定犯罪所得之本質、
    來源、去向、所在等，並藉此用以協助不法財產犯罪之進行
    ，竟出於容任其所提供之金融帳戶資料遭作為上揭不法使用
    ，而基於幫助詐欺取財及幫助洗錢之不確定故意，於民國11
    1年2月19日至同年月21日間某日，在其彰化縣○○鄉○○村○○○
    路00巷0號住處附近之統一超商，將其申辦之彰化商業銀行
    （下稱彰化銀行）帳號000-00000000000000號金融帳戶之存
    簿、網路銀行帳號及密碼交付予「劉若婷」指定之成年人員
    。嗣取得陳科翰前開帳戶資料之成年人員，即意圖為自己不
    法之所有，基於詐欺取財之犯意，分別於附表所示之時間，
    以附表所示之詐騙手法詐騙附表所示之廖芷翎、林庭臻、曾
    文馨、邱創偉、宋沂芳、廖健男等人，致其等陷於錯誤，而
    匯款附表所示之金額至前開彰化銀行帳戶內。嗣因廖芷翎等
    人察覺有異而報警處理，始循線查悉上情。
二、案經邱創偉訴由彰化縣警察局田中分局、曾文馨、宋沂芳訴
    由臺中市政府警察局第三分局、廖芷翎訴由花蓮縣警察局玉
    里分局及林庭臻訴由桃園市政府警察局龜山分局報請臺灣彰
    化地方檢察署檢察官偵查起訴及移送併辦。
    理  由
一、以下本案所引用被告以外之人於審判外之言詞或書面陳述，
    而不符合刑事訴訟法第159 條之1 至第159 條之4 之規定者
    ，均經本院於審理時當庭直接提示而為合法之調查，檢察官
    、被告均不爭執其證據能力，本院審酌前開證據作成或取得
    之情況，並無非法或不當取證之情事，亦無顯不可信之狀況
    ，故認為適當而均得作為證據。是前開證據，依刑事訴訟法
    第159 條之5 之規定，皆具有證據能力，先予敘明。
二、訊據被告陳科翰固坦承有將上述彰化銀行帳戶之存摺、網路
    銀行帳號及密碼交付予他人等情，惟矢口否認有何幫助詐欺
    取財及幫助洗錢之犯行，辯稱：伊係為了要貸款而交付帳戶
    云云。經查：
　㈠被告於111年2月19日至同年月21日間某日，在其彰化縣○○鄉○
    ○村○○○路00巷0號住處附近之統一超商，將其申辦之彰化銀
    行帳號000-00000000000000號帳戶之存簿、網路銀行帳號及
    密碼交付予「劉若婷」指定之成年人員等情，此據被告於偵
    查中及本院審理中供述明確（見偵字第6111號卷第71頁及其
    背面，本院卷第109至110頁），嗣取得上開金融帳戶資料之
    成年人員，即於附表所示之時間，以附表所示之方法，詐騙
    如附表所示之被害人廖芷翎、林庭臻、曾文馨、邱創偉、宋
    沂芳、廖健男等6人，使上述被害人分別陷於錯誤，依詐欺
    人員指示，而於如附表所示時間，匯款如附表所示之金額，
    至被告上述帳戶內等情，業據證人即告訴人邱創偉、曾文馨
    、宋沂芳、廖芷翎、林庭臻、被害人廖健男分別於警詢中證
    述明確（見田中分局警卷第9至13頁，龜山分局警卷第25至2
    9頁，玉里分局警卷第19至27頁，偵字第5576號卷第21至23
    頁，偵字第6111號卷第17至21頁背面），並有彰化銀行北斗
    分行111年3月11日彰北斗字第1110000062號及111年3月15日
    彰北斗字第1110000069號函暨所附開戶人基本資料及交易明
    細、彰化銀行北斗分行111年4月1日彰北斗字第111000093號
    函暨所附開戶人資料及開戶日至今之資金往來紀錄、彰化商
    業銀行股份有限公司作業處111年5月11日彰作管字第111200
    04558號函暨所附開戶基本資料及交易明細資料、轉帳明細
    、匯款明細、交易明細、存入憑條、交易憑證、匯款委託書
    （證明聯）/取款憑條、存摺封面及內頁影本、匯出匯款申
    請單等（見田中分局警卷第17至23、45頁，龜山分局警卷第
    55至63、99至115頁背面，玉里分局警卷第69至73、83至101
    頁，偵字第5576號卷第47至53頁，偵字第6111號卷第25至37
    頁背面、45、55頁及其背面）在卷可參，堪認被告所有之上
    述帳戶確已遭詐欺人員作為收取詐欺款項之工具使用甚明。
　㈡被告雖辯稱係為貸款而交付帳戶等語，但查：
  　⒈現今社會詐騙案件頻傳，近來利用人頭帳戶以行詐騙之事
      屢見不鮮，詐騙份子以購物付款方式設定錯誤、中獎、退
      稅、家人遭擄、信用卡款對帳、提款卡密碼外洩、疑似遭
      人盜領存款等事由，詐騙被害人至金融機構櫃檯電匯，抑
      或持提款卡至自動櫃員機依其指示操作，使被害人誤信為
      真而依指示操作轉出款項至人頭帳戶後，詐騙份子隨即將
      之提領一空之詐騙手法，層出不窮，且經政府多方宣導，
      並經媒體反覆傳播，而諸如網路詐騙、電話詐騙等，多數
      均係利用第三人之帳戶，作為詐欺取財所得財物匯入、取
      款以逃避檢警查緝之用之犯罪工具，所以依一般人通常之
      知識、智能及經驗，均已詳知向陌生人購買、承租或其他
      方法取得金融機構帳戶者，多係欲藉該帳戶取得不法犯罪
      所得，且隱匿帳戶內資金之實際取得人之身分，以逃避追
      查，所以避免本身金融機構帳戶被不法行為人利用為詐財
      之工具，應係一般生活所易於體察之常識。而被告於本案
      行為時已滿38歲，智識正常，有相當的社會生活經驗，且
      曾因交付帳戶之提款卡及密碼予他人使用，嗣該帳戶遭詐
      欺人員作為收取詐欺款項之工具使用，被告所為幫助詐欺
      取財罪，業經臺灣臺中地方法院以97年度中簡字第345號
      判決確定在案，有該判決書在卷可稽，而本案為相同情形
      ，被告當可預見將帳戶之存摺、網路銀行帳號連同密碼交
      付他人，他人即可支配使用其帳戶，不僅可以將帳戶內之
      金額轉出，當然亦可行騙他人匯款進入其帳戶，再行轉入
      其他帳戶而提領一空，極易被利用為與財產有關之犯罪工
      具。
  　⒉依正常金融交易情形，任何人均可辦理金融帳戶使用，如
      無正當理由，實無另取他人提款卡使用之理，而金融帳戶
      為個人理財工具，一般人皆可以存入最低開戶金額之方式
      自由申請開設金融帳戶，並無任何特殊之限制，且得同時
      在不同金融機構申請多數存款帳戶使用，並無另取他人帳
      戶使用之必要。但依被告所辯，提供帳戶之存摺、網路銀
      行帳戶及密碼，是為了辦理貸款等語，惟查被告於本院程
      序中陳述，其提供之帳戶內並沒有錢（見本院卷第64頁）
      ，顯與一般貸款需提供相當之擔保資料以供徵信之審核不
      符，反而係與單純提供人頭帳戶之情形相符。從而，被告
      前開所辯，顯屬無據，不足為採。
  　⒊刑法上故意，分直接故意（確定故意）與間接故意（不確
      定故意），行為人對於構成犯罪之事實，明知並有意使其
      發生者，為直接故意；行為人對於構成犯罪事實，預見其
      發生而其發生並不違背其本意者，為間接故意。且幫助犯
      成立，以行為人主觀上認識被幫助者，正欲從事犯罪或係
      正在從事犯罪，且該犯罪有既遂可能，而其行為足以幫助
      他人實現構成要件者，即具有幫助故意，並不以行為人確
      知被幫助者，係犯何罪名為必要；所以被告如對於他人可
      能以其所交付之帳戶，進行詐欺取財之犯罪行為，已預見
      其發生而其發生並不違反其本意，則其自仍應負相關之罪
      責。查被告交付上述帳戶存摺、網路銀行帳號及密碼給陌
      生人，依常理及本身經驗判斷，可知提供上述帳戶資料之
      對象顯有諸多可疑之處，而被告於偵訊中亦供稱：當時有
      想到對方會去不法使用，一半一半等語（見偵字第6111號
      卷第71頁及其背面），且該真實身分不明之人取得其存摺
      、網路銀行帳號及密碼後，即可任意使用該帳戶存轉款項
      ，而詐欺人員又多係利用他人帳戶遂行詐欺犯行，被告可
      預見其任將金融帳戶資料交予可疑之陌生人，將可能使其
      金融帳戶使用權落入犯罪人員之手，進而成為犯罪人員遂
      行犯罪之工具，猶仍將之交付他人，自已彰顯其具有「縱
      成為行騙工具、洗錢工具亦與本意無違」之心態，揆諸前
      開說明，已足認定被告主觀上應具有幫助詐欺、幫助洗錢
      之不確定故意。
　㈢綜上所述，被告所辯不足採信，本案事證明確，被告上述犯
    行，堪以認定，應予依法論科。
三、論罪科刑
　㈠查被告提供上述帳戶之存摺、網路銀行帳號及密碼予不詳之
    人，使詐欺人員對被害人施用詐術，並指示被害人匯款至被
    告之帳戶內，以遂行詐欺取財之犯行，且於詐欺人員自帳戶
    轉入其他帳戶後提領即達掩飾犯罪所得去向之目的，被告所
    為固未直接實行詐欺取財、掩飾、隱匿犯罪所得之構成要件
    行為，惟其提供上述帳戶之存摺、網路銀行帳號及密碼予詐
    欺人員使用，係對於他人遂行詐欺取財及洗錢之犯行資以助
    力，應論以詐欺取財罪及一般洗錢罪之幫助犯。是核被告所
    為，係犯刑法第30條第1項前段、第339條第1項之幫助詐欺
    取財罪，及刑法第30條第1項前段、洗錢防制法第14條第1項
    之幫助洗錢罪。
　㈡被告以1個幫助行為提供上述帳戶存摺、網路銀行帳號及密碼
    予詐欺人員，使詐欺人員得持以詐欺數個被害人，同時觸犯
    幫助詐欺取財罪與幫助洗錢罪，應依刑法第55條之規定，從
    一重之幫助洗錢罪處斷。起訴書雖僅記載本判決附表編號3
    至6所示被害人遭詐騙之犯罪事實，而未敘及本判決附表編
    號1、2之移送併辦部分，惟被告提供帳戶而幫助詐欺多位被
    害人之犯行，既有前述裁判上一罪關係，則移送併辦之部分
    已為起訴效力所及，本院自應併予審理。
　㈢被告以幫助之意思，參與前述犯罪構成要件以外之行為，為
    幫助犯，依刑法第30條第2項之規定，依正犯之刑減輕之。
　㈣爰審酌被告可預見將帳戶之存摺、網路銀行帳號及密碼交付
    他人，可能遭他人用以作為詐欺取財及洗錢之工具，竟仍交
    付他人，不僅詐欺人員詐騙無辜民眾財物，並使詐欺所得之
    真正去向、所在得以獲得掩飾、隱匿，如此妨礙檢警追緝犯
    罪行為人，也助長犯罪，並使被害人難以求償，對社會治安
    造成之危害實非輕微，並衡以被告迄今否認犯行之犯後態度
    ，暨考量被告犯罪之動機、手段、被害人多達6人且均未達
    成調解、分別所受損害之程度，兼衡其智識程度、生活狀況
    等一切情狀，量處如主文所示之刑，並就罰金刑部分，諭知
    易服勞役之折算標準，以資懲儆。另被告所犯之洗錢防制法
    第14條第1項之洗錢罪，最重本刑為7年以下有期徒刑，不符
    刑法第41條第1項規定「犯最重本刑5年以下有期徒刑」得易
    科罰金之要件，是本案之宣告刑雖為6個月以下，尚不得為
    易科罰金之諭知，惟依刑法第41條第3項「受6月以下有期徒
    刑或拘役之宣告，不符第1項易科罰金之規定者，得依前項
    折算規定，易服社會勞動」之規定，被告若符合得易服社會
    勞動之條件，得於執行時向執行檢察官聲請，併予敘明。
四、沒收
　㈠被告所為本案犯行，並無積極證據證明被告獲有報酬，無從
    認定有何犯罪所得，爰不予宣告沒收犯罪所得。至被害人匯
    入被告上述帳戶內之款項，非屬被告所有，亦未在其實際掌
    控中，被告就所幫助隱匿之其他財物不具所有權及事實上處
    分權，無從依洗錢防制法第18條第1項規定，就被害人所匯
    全部金額諭知沒收。
　㈡被告所提供之金融機構帳戶存摺，雖交付他人作為詐欺取財
    所用，惟該等金融帳戶已被列為警示戶，無法再供交易使用
    ，且存摺本身之價值甚低，因認尚無沒收之實益，其沒收不
    具有刑法上之重要性，故依刑法第38條之2第2項不予宣告沒
    收。　　
據上論斷，應依刑事訴訟法第299條第1項前段，判決如主文。
本案經檢察官林芬芳提起公訴及移送併辦，檢察官楊閔傑到庭執
行職務。 
中　　華　　民　　國　　111 　年　　10　　月　　18　　日
                  刑事第四庭    審判長法官  余仕明
                                法      官  許家偉
                                法      官  林怡君
以上正本證明與原本無異。
如不服本判決應於收受判決後20日內向本院提出上訴書狀，並應
敘述具體理由。其未敘述上訴理由者，應於上訴期間屆滿後20日
內向本院補提理由書(均須按他造當事人之人數附繕本)「切勿逕
送上級法院」。
告訴人或被害人如對本判決不服者，應具備理由請求檢察官上訴
，其上訴期間之計算係以檢察官收受判決正本之日期為準。
中　　華　　民　　國　　111 　年　　10　　月　　18　　日
                               書   記  官  馬竹君
洗錢防制法第14條
有第二條各款所列洗錢行為者，處7年以下有期徒刑，併科新臺
幣5百萬元以下罰金。
前項之未遂犯罰之。
前二項情形，不得科以超過其特定犯罪所定最重本刑之刑。

中華民國刑法第339條
意圖為自己或第三人不法之所有，以詐術使人將本人或第三人之
物交付者，處5年以下有期徒刑、拘役或科或併科50萬元以下罰
金。
以前項方法得財產上不法之利益或使第三人得之者，亦同。
前二項之未遂犯罰之。

附表：
編號 被害人   詐  騙  方  式 匯款時間 金額：新臺幣  1（即移送併辦意旨書附表編號1） 廖芷翎 詐欺成年人員於111年1月中旬某日起，以Line暱稱「陳偉傑」，向廖芷翎提供不實之「萬豪」網路交易平台，佯稱可投資獲利云云，至其陷於錯誤，乃依指示轉帳匯款至陳科翰上開帳戶。 111年2月22日14時34分許  10萬元  2（即移送併辦意旨書附表編號2） （原名林淑真）林庭臻 詐欺成年人員於111年2月5日起，於交友軟體「世紀佳緣」上，以暱稱「陳益鵬」，對林庭臻介紹大連商品交易所網路投資平台，佯稱投資黃豆、玉米、小麥等商品可獲利云云，至其陷於錯誤，乃依指示匯款至陳科翰上開帳戶。 111年2月21日10時16分許 30萬元  3（即起訴書附表編號1） 曾文馨 曾文馨於111年2月13日下午某時許，在交友軟體「Sweet Ring」上，認識一名暱稱「樂樂」之詐欺成年人員，後加入其通訊軟體LINE帳號，暱稱為「張偉樂」，該詐欺成年人員提供不實之萬豪國際客服網頁連結，佯稱投資獲利云云，致其陷於錯誤，而依指示匯款至陳科翰上開帳戶。 111年2月21日13時7分許 30萬元  4（即起訴書附表編號2） 邱創偉 邱創偉在交友軟體「Omi」（起訴書誤載為「Qmi」）上，認識暱稱「Dora」之詐欺成年人員，該人員提供不實之樂天外匯（網址// www.letiantw.com）予邱創偉，並佯稱外匯投資云云，致其陷於錯誤，而依指示匯款至陳科翰上開帳戶。 ①111年2月21日19時7分許 ②111年2月21日19時9分許 ③111年2月21日19時9分許 ①3萬元 ②3萬元 ③3萬元 5（即起訴書附表編號4） 宋沂芳 於111年2月13日14時33分許，LINE暱稱「吳飛陽」之詐欺成年人員，提供不實之www.ftxproo.xyz網站連結，向宋沂芳佯稱可投資比特幣獲利云云，至其陷於錯誤，依指示匯款至陳科翰上開帳戶。 111年2月22日15時許 2萬元  6（即起訴書附表編號3） 廖健男 於111年2月21日18時44分許，詐騙成年人員以LINE暱稱「馨ㄦ」女子加廖健男為好友，向廖健男佯稱父親生病，需要借款1萬5千元云云，致其陷於錯誤而匯款至陳科翰上開帳戶。 111年2月22日12時35分許   1萬5千元